【裁判字號】    98,簡上,202
【裁判日期】    981023
【裁判案由】    傷害
【裁判全文】
臺灣新竹地方法院刑事判決             98年度簡上字第202號
上  訴  人
即  被  告  甲○○
上列上訴人即被告因家暴傷害案件，不服本院98年度竹北簡字第
214 號中華民國98年6月6日第一審簡易判決（聲請簡易判決處刑
案號：臺灣新竹地方法院檢察署97年度偵字第8542號），本院管
轄之第二審合議庭判決如下：
    主  文
上訴駁回。
甲○○緩刑貳年，緩刑期間付保護管束。
    事  實
一、甲○○與乙○○自民國89年9月20日起至98年9月4 日間為翁
    婿，其2人間具有家庭暴力防治法第3條第3 款所定之家庭成
    員關係。甲○○因知悉其女張品容與其女婿乙○○感情不睦
    ，乃受其女張品容之託，於97年9月9日下午4 時10分許，至
    新竹縣湖口鄉○○路222 號「新湖國小」前，接送其外孫葉
    ○洋（90年次）及葉○軒（91年次），適遇乙○○亦到達新
    湖國小欲接其上開2子回家，甲○○與乙○○2人即因為接送
    小孩乙事發生爭執，2 人竟分別基於傷害人身體之犯意，甲
    ○○以手持安全帽、乙○○以徒手之方式彼此互毆，致乙○
    ○受有左前額瘀傷及擦傷約2×2公分之傷害、甲○○受有門
    牙斷裂及下背挫傷等傷害（乙○○傷害部分業經判決確定）
    。
二、案經乙○○訴由新竹縣政府警察局竹北分局報告臺灣新竹地
    方法院檢察署檢察官偵查後聲請簡易判決處刑。
    理  由
壹、程序部分：
一、按被告以外之人於審判外之言詞或書面陳述，除法律有規定
    者外，不得作為證據，刑事訴訟法第159條第1項定有明文；
    復按被告以外之人於偵查中向檢察官所為之陳述，除顯有不
    可信之情況者外，得為證據，同法第159 條之1第2項亦有規
    定；另按被告以外之人於審判外之陳述，雖不符前4 條之規
    定，而經當事人於審判程序同意作為證據，法院審酌該言詞
    陳述或書面陳述作成時之情況，認為適當者，亦得為證據；
    當事人、代理人或辯護人於法院調查證據時，知有第159 條
    第1 項不得為證據之情形，而未於言詞辯論終結前聲明異議
    者，視為有前項之同意；同法第159條之5規定甚明。本案所
    據以認定被告甲○○及同案被告乙○○ 2人犯罪事實之告訴
    人乙○○指訴及葉○洋、葉○軒受檢察事務官詢問時之供述
    證據，因公訴人及被告於本院言詞辯論終結前均未對其證據
    能力聲明異議，並同意援引作為證據，本院認該等供述證據
    作成之情況亦無不當之情形，依上揭規定，該等供述證據均
    具有證據能力。
二、又按本案認定事實所引用之文書證據，並無證據證明係公務
    員違背法定程式所取得，亦無刑事訴訟法第159條之4之顯有
    不可信之情況與不得作為證據之情形，且亦經被告同意援引
    作為證據，自應認均有證據能力，合先敘明。
貳、實體部分：
一、被告甲○○上揭犯罪事實，業據被告、告訴人乙○○於警詢
    、偵查、本院準備程序及審理中（見偵查卷第6至8 頁、第9
    至12頁、本院上訴審卷第14至第15頁及第23至24頁）供承不
    諱，經核與證人葉○洋、葉○軒於偵查中證述情節大致相符
    （見偵查卷第31至32頁），另有東元綜合醫院乙種診斷證明
    書1紙附卷足憑（見偵查卷第15 頁），足徵被告甲○○自白
    核與事實相符，堪以採信。綜上所述，本案事證明確，被告
    犯行洵堪認定，應依法論科。
二、查告訴人與被告自89年9月20日起至98年9月4 日間，為翁婿
    之家庭成員關係（直系姻親），業據其等於警詢、偵查及本
    院審理時供承無訛，並有本院依職權查詢之戶籍資料2 份存
    卷可稽，而按現為或曾為直系姻親之家庭成員間實施身體或
    精神上不法侵害之行為者，均屬家庭暴力，而家庭成員間故
    意實施家庭暴力行為而成立其他法律所規定之犯罪，則成立
    家庭暴力罪，家庭暴力防治法第3條第3款、第2條第1款、第
    2 款定有明文，是核被告所為，係犯刑法第277條第1項之傷
    害罪，屬家庭暴力防治法第2條第2款之家庭暴力罪。原審認
    被告罪證明確，援引刑事訴訟法第449條第1 項、第3項、第
    454 條第2項、刑法第277條第1項、第41條第1項前段、刑法
    施行法第1條之1之規定，逕以簡易判決量處拘役20日，並諭
    知易科罰金之折算標準，其認事用法並無違誤，量刑亦屬妥
    適，被告上訴指摘原審量刑過重，提起上訴，顯無理由，應
    予駁回。
三、查被告前曾因故意犯罪受有期徒刑以上刑之宣告，執行完畢
    或赦免後，5 年以內未曾因故意犯罪受有期徒刑以上刑之宣
    告者，有臺灣高等法院被告前案紀錄表1 份在卷可憑，本院
    審酌被告係因遭告訴人推倒在地後，一時衝動而為本件傷害
    犯行，犯後坦承犯行，且告訴人業於本院審理程序時表示：
    其已經為自己魯莽行為付出代價，惟被告為長輩，其不願意
    再追究，倘法院予以輕判或給予緩刑，其無意見等語明確（
    見本院上訴審卷第24頁），再衡以被告係中度肢體障礙人士
    ，有被告所提中華民國殘障手冊影本1 份存卷可憑，並參酌
    被告、告訴人2 人不思理性解決紛爭，僅因細故糾紛即徒手
    互毆，分別造成對方受有上開傷害，及2 人所受傷害程度等
    一切情狀，綜合上情判斷，被告經此偵審程序之教訓後，應
    能知所警惕，且施以短期自由刑將有可能產生諸多流弊：非
    但無施教之充分機會；亦對防止犯罪無力；且受刑者大多為
    初犯者，若任意施以短期自由刑，將使其喪失對拘禁之恐懼
    ，減弱其自尊心；又輕微犯罪者之家屬在物質及精神上均將
    受到重大損失，將衍生更多社會問題；再者犯罪者被釋放時
    ，社會復歸時往往遇到多種困難，成為促成其再犯之原因；
    且執行機構設施、人力有限，難以對受刑人全面達到教化之
    效果，若輕易施以短期自由刑，將使受刑人易受惡性之感染
    ，成為再犯之原因，亦即本性善良者，若僅係偶然犯罪或過
    失犯罪，即受到短期自由刑之宣告，則成為毫無變通地均送
    到龍蛇雜處之監所服刑，反而會使其學習犯罪不良習性及其
    他犯罪技巧，使該偶然犯罪或過失犯罪者下次再犯罪。因此
    短期自由刑既無益於改善受刑人惡性，又無威嚇之效果，反
    而導致受刑人將來再犯之危險提高，社會將付出更大成本，
    故本院同時基於以上短期自由刑缺失之考量，認對被告所宣
    告之刑，以暫不執行為適當，以觀後效，爰併予宣告緩刑 2
    年，併依家庭暴力防治法第38條第1 項之規定，宣告緩刑期
    內付保護管束，以促其戒慎，用啟自新。
據上論斷，應依刑事訴訟法第455條之1第1 項、第3項、第368條
，刑法第11條但書、第74條第1項第2款，家庭暴力防治法第38條
第1項，判決如主文。
本案經檢察官邱宇謙到庭執行職務
中    華    民    國    98    年    10    月    23    日
                  刑事刑六庭   審判長法  官  黃美盈
                                     法  官  李毓華
                                     法  官  邱忠義
以上正本證明與原本無異。
不得上訴。
中    華    民    國    98    年    10    月    23    日
                                     書記官  吳美雲
附表本案論罪科刑法條：
刑法第277條
傷害人之身體或健康者，處3年以下有期徒刑、拘役或1千元以下
罰金。
犯前項之罪因而致人於死者，處無期徒刑或7年以上有期徒刑；
致重傷者，處3年以上10年以下有期徒刑。


司法院資訊處製作；財團法人民間司法改革基金會備份。
